【裁判字號】    90,訴,274
【裁判日期】    901031
【裁判案由】    公共危險
【裁判全文】
臺灣基隆地方法院刑事判決                            九十年度訴字第二七四號
    公  訴  人  臺灣基隆地方法院檢察署檢察官
    被      告  丙○○
    指定辯護人  本院公設辯護人  丁○○
右列被告因公共危險案件，經檢察官提起公訴（九十年度偵字第七八○號），本院判
決如左：
    主  文
丙○○放火燒燬現供人使用之住宅，未遂，處有期徒刑壹年拾月。
扣案之打火機壹只沒收。
    事  實
一、丙○○於民國（下同）九十年二月十日晚間七時許，前往甲○○位於基隆市○○○路一一九巷三號之住處，向甲○○催討借款新台幣（下同）四萬元，因催款未
    果，遂心生怨隙，竟於翌日（即十一日）凌晨一時四十分許，起意放火燒燬現供
    甲○○使用之上開住宅洩憤，先將甲○○放置在屋外之瓦斯筒搬至屋內，再拿出
    其所有之打火機向甲○○恫稱：如果不還錢，就死給妳看等語，並對隨後趕至現
場之甲○○父親乙○○亦恫稱：如果進來房間的話，要點火讓房子爆炸等語，使
    乙○○心生畏懼而報警處理，嗣經到場處理之消防隊員自該屋後方廁所破門而入
    ，將丙○○制伏，並搶下其手中之打火機一只，始未釀成災害。
二、案經基隆市警察局第四分局報請臺灣基隆地方法院檢察署檢察官偵查起訴。
    理  由
一、訊據被告丙○○固坦承有將被害人甲○○屋外之瓦斯筒搬進屋內並打開瓦斯筒開
    關等情，惟矢口否認有放火燒燬被害人甲○○住宅之犯意，辯稱是自己要在屋內
    用瓦斯自殺，而打火機是用來點煙的，並不是要點火，且未對甲○○及乙○○二
    人出言恐嚇云云。然查，右揭事實，業據被害人乙○○迭於警訊及偵查時陳述：
    「：：當時到現場時就聞到很濃的瓦斯味，而男子丙○○在屋內，我叫他開門不
    開，並將門反鎖，我見情況緊急將窗戶玻璃打破，讓空氣流通，同時要進入屋內
    將丙○○帶出，但丙○○不但阻止我進入屋內，並恐嚇我說進去的話，要點火讓
    屋子爆炸，我才向旁邊的檳榔攤借電話報警處理」（見警訊筆錄）、「我女兒打
    電話給我說，她乾哥哥到她家去鬧，要我趕快去，我去時聞到瓦斯味很濃，即刻
    打一一九報警」、「他是說，如果我進去，就要讓房子炸了」（見偵訊筆錄第十
    九頁）等語綦詳，並自被告丙○○手中扣得打火機一只，被告復坦承確有打開瓦
    斯開關使氣體溢出等語，以被害人甲○○當時住處屋內充滿瓦斯氣體之狀態，通
    常人均知只要稍有火花即可產生氣體燃燒，造成房屋燒燬，如何能在此情況下以
    打火機點煙？被告竟仍手持打火機恫嚇被害人，顯見其主觀上確有放火燒燬被害
    人甲○○住宅之故意，並已著手於放火行為之實施，且被害人乙○○亦因被告此
    舉而迅速報警，益徵被害人心中之懼！是被告上開所辯，實與常情有違，純屬事
    後卸責之詞，委無可採，事證明確，犯行洵堪認定。
二、核被告所為，係犯刑法第一百七十三條第三項、第一項之放火燒燬現供人使用之
    住宅未遂罪及同法第三百零五條之恐嚇危害安全罪。被告將瓦斯氣體瀰漫該住宅
    之屋內，以瓦斯氣體燃點之低，其手持打火機欲點燃之行為，係已著手實行放火
    之構成要件行為，而非止於預備放火，僅因事後用以點燃氣體之打火機遭消防隊
    員搶下，致上開房屋並未燃燒而受損，可知該屋尚未達喪失效用之程度，為未遂
    犯，依刑法第二十六條前段之規定，按既遂犯之刑減輕之。被告所犯上開二罪間
    ，有方法結果之牽連關係，依刑法第五十五條規定，應從較重之放火燒燬現供人
    使用之住宅未遂罪處斷。查被告使用之方式雖危害他人住居安全匪淺，惟係因一
    時思慮不周致罹刑章，且起因於欲自戕之念頭，而事後未產生燃燒之結果，情輕
    法重，堪予憫恕，雖科以法定最低度之刑，猶嫌過重，爰依刑法第五十九條規定
    ，減輕其刑。爰審酌被告因細故即放火燒燬現供人使用之住宅，嚴重影響公共安
    全，並常易危害他人生命安全，對被害人造成之損害，及被告犯罪後之態度等一
    切情狀，量處如主文所示之刑。扣案之打火機一只為被告所有供放火所用之物，
    已如前述，依刑法第三十八條第一項第二款宣告沒收。
據上論斷，應依刑事訴訟法第二百九十九條第一項前段，刑法第一百七十三條第三項
、第一項、第三百零五條、第二十六條前段、第五十五條、第五十九條、第三十八條
第一項第二款，罰金罰鍰提高標準條例第一條前段，判決如主文。
本案經檢察官黃士元到庭執行職務
中      華      民      國      九十    年      十      月    三十一    日
                              臺灣基隆地方法院刑事第三庭
                                      法  官  林  玉  珮
右正本證明與原本無異。
對於本件判決如有不服，應於收受送達後十日內，向本院提出上訴書狀，上訴於臺灣
高等法院，並按他造當事人之人數附具繕本。
                                      書記官  陳  俊  德
中      華      民      國      九十    年     十一     月      二      日
附錄論罪法條
刑法第一百七十三條第一項、第三項：
放火燒燬現供人使用之住宅或現有人所在之建築物、礦坑、火車、電車或其他供水、
陸、空公眾運輸之舟、車、航空機者，處無期徒刑或七年以上有期徒刑。
第一項之未遂犯犯之。
刑法第三百零五條：
以加害生命、身體、自由、名譽、財產之事恐嚇他人，致生危害於安全者，處二年以
下有期徒刑、拘役或三百元以下罰金。


司法院資訊處製作；財團法人民間司法改革基金會備份。
